【裁判字號】    89,訴,675
【裁判日期】    890915
【裁判案由】    妨害自由
【裁判全文】
臺灣高雄地方法院刑事判決                          八十九年度訴字第六七五號
    公  訴  人  臺灣高雄地方法院檢察署檢察官
    被      告  乙○○
右列被告因妨害自由案件，經檢察官提起公訴（八十八年度偵字第二二三二九號），
本院判決如左：
    主  文
乙○○以挾持、恐嚇方法剝奪人之行動自由，累犯，處有期徒刑肆月。
    事  實
一、乙○○曾因違反麻醉藥品管理條例及贓物案件，經台灣屏東地方法院分別判處有
    期徒刑七月及四月確定，接續執行，於民國八十八年三月二十八日執行完畢，仍
    不知悔改，於八十八年八月十九日下午九時許，因懷疑其女友丙○○另結新歡而
    心生不滿，遂駕駛車牌號碼ＷＰ─六五五五號自小客車，至高雄縣六龜鄉大津村
    十二之二號甲○○所經營之香肉店，找尋在該香肉店外看顧檳榔攤之丙○○，丙○○見乙○○到達上址香肉店後，即騎乘車牌號碼ＯＺＣ─二三九號重機車離去
    ，乙○○即駕上開自小客車尾隨在後，基於傷害、毀損及剝奪丙○○行動自由之
    犯意，在屏東縣高樹鄉○○路上攔阻丙○○，以腳踢丙○○背部，並持鐵管擊打
    丙○○所騎乘之上開機車，且將該機車踢落至路旁水溝內，而加以損壞（傷害及
    毀損部分，業據告訴人丙○○於偵查中撤回告訴），復強拉丙○○至其所駕駛之
    自小客車內而剝奪其行動自由，返回上開甲○○所經營之香肉店搭載友人，至上
    址香肉店後，因甲○○欲載丙○○離去，乙○○復為嚇阻甲○○載走丙○○，基
    於恐嚇之犯意，對甲○○恐嚇稱：「不要管，不然連你的店也有事」，致甲○○
    心生畏懼，且再將丙○○強拉上車後，載往屏東縣高樹鄉○○村○○路十二號其
    住處後，以腳將丙○○踢下車，並喝令丙○○上樓，丙○○不從表示欲回家，乙○○又承上剝奪行動自由之目的，向丙○○恐嚇稱：「要讓妳斷手斷腳，死的很
    難看」等語，致丙○○心生畏懼而聽從乙○○之命令上樓。迄至同日下午十時三
    十分許，始由丙○○之弟前往上址乙○○住處，將丙○○載離回家，前後剝奪丙○○之行動自由達約一小時餘之時間。
二、案經高雄縣警察局六龜分局報請台灣高雄地方法院檢察署檢察官偵查起訴。
    理  由
一、訊據被告乙○○固坦承有於右揭時、地毆打被害人丙○○及毀損其騎乘機車之事
    實不諱，惟矢口否認有妨害自由及恐嚇之犯行，辯稱：係丙○○見伊而自己停車
    ，並非攔阻，且係丙○○自己上車，並無強拉其上車，又伊並無出言恐嚇丙○○
    ，亦無恐嚇甲○○云云，惟查：
  (一)右揭恐嚇及剝奪丙○○行動自由之事實，業據證人即被害人丙○○於警訊、偵查
    及本院調查程序中證述甚詳，復據證人即香肉店老闆甲○○於偵查及本院調查程
    序中證稱：被告與丙○○返回後，丙○○一直在哭泣，當時被告很兇，要丙○○
    跟他走，並拉丙○○上車等語。又被告亦自承有於右揭時、地毆打被害人丙○○
    及毀損其騎乘機車之事實，復據證人即被害人丙○○於警訊、偵查及本院調查程
    序中證述屬實，並有丙○○診斷證明書乙紙附卷可稽，是被告此部分自白核與事
    實相符，堪信為真實；且被害人丙○○係見被告至上址香肉店，始騎乘機車離去
    ，是被害人丙○○果如被告所言，在屏東縣高樹鄉○○路上係見被告而自行停車
    ，則何需在上址香肉店見被告前來即離去？故被害人丙○○顯係遭被告攔阻，並
    非自行停車，復衡情被害人丙○○在為被告所攔阻並對其毆打，且損壞其所騎乘
    之機車，於突遭被告以暴力相向之狀況下，應無自願上車乘坐被告所駕自小客車
    之可能，且被害人丙○○於偵查中並已撤回傷害及毀損部分之告訴，惟就右揭妨
    害自由部分事實，則始終堅定指訴不移，足見證人即被害人丙○○之指訴應屬可
    採。從而，被告所辯：係丙○○見伊而自己停車，並非伊攔阻，且係丙○○自己
    上車，伊並無強拉其上車，亦無出言恐嚇云云，顯係事後推諉之詞，不足採信。
    準此，被告上開恐嚇及剝奪丙○○行動自由之犯行，事證明確，已堪認定。
  (二)前開恐嚇甲○○之事實，業據證人即被害人甲○○於警訊、偵查及本院調查程序
    中證述甚詳，且據被告於本院審理程序中陳稱：伊不認識甲○○，僅係至其經營
    之香肉店內消費，與甲○○亦無仇隙等語，是證人即被害人甲○○亦應無誣陷被
    告之理，其證詞亦堪信屬實。雖證人即被害人丙○○於本院調查程序中證稱：伊
    並無聽見被告向甲○○恐嚇稱「不要管，不然連你的店也有事」等語，惟證人丙○○係遭被告毆打及妨害其自由後，始至上址香肉店，此時身心均處於極度恐懼
    之狀態中，對於周遭環境、人、事、物之注意能力本即難期與平常情況相若，是
    尚難以未聽見被告向甲○○恐嚇之詞，即據為認定被告有利之證據。從而，被告
    所辯：伊並無恐嚇甲○○云云，顯係事後卸責之詞，尚難採信。準此，被告恐嚇
    甲○○之犯行，事證明確，亦堪認定。
二、核被告乙○○所為，係犯刑法第三百零二條第一項之剝奪他人行動自由罪及第三
    百零五條之恐嚇危害安全罪。被告於剝奪丙○○行動自由行為繼續中，並對丙○○為恐嚇危害安全之行為，自屬包含於妨害自由之同一意念中，是恐嚇行為為剝
    奪行動自由之部分行為，不另論罪。復被告剝奪他人行動自由罪與恐嚇罪（恐嚇
    甲○○部分）所犯二罪間，有方法結果之牽連犯關係，應從重依剝奪他人行動自
    由罪處斷。而被告對丙○○之恐嚇犯行，應屬剝奪行動自由之部分行為，已如前
    述，公訴意旨認係與恐嚇甲○○部分有連續關係，尚有未恰。又被告曾因違反麻
    醉藥品管理條例及贓物案件，經台灣屏東地方法院分別判處有期徒刑七月及四月
    確定，接續執行，於八十八年三月二十八日執行完畢，有台灣高等法院被告全國
    前案紀錄表可按，其於有期徒刑執行完畢後五年以內再犯有期徒刑以上之罪，為
    累犯，依法加重其刑。爰審酌被告曾有違反麻醉藥品管理條例、竊盜及贓物等前
    科，有台灣高等法院被告全國前案紀錄表可查，素行非佳，僅因懷疑其女友另結
    新歡等原因，即以恐嚇及挾持之方式，妨害他人之行動自由，並加以毆打成傷，
    對於人身自由之侵害甚鉅，惟被害人丙○○已有憫恕之意，且被害人甲○○亦表
    示不願追究，及其犯後並未坦承犯行等一切情狀，量處如主文所示之刑，以資懲
    儆。
據上論斷，應依刑事訴訟法第二百九十九條第一項前段、刑法第三百零二條第一項、
第三百零五條、第四十七條、第五十五條，罰金罰鍰提高標準條例第一條前段，判決
如主文。
本案經檢察官陳淑雲到庭執行職務。
中      華      民      國      八十九    年      九    月      十五    日
                                臺灣高雄地方法院刑事第六庭
                                    審判長法  官  莊崑山
                                          法  官  趙家光
                                          法  官  洪榮家
右正本證明與原本無異。
如不服本判決，應於判決送達後十日內，向本院提出上訴狀。
                                          書記官  黃中旗
中      華      民      國      八十九    年      九    月      十五    日
附錄本案論罪科刑法條全文：
刑法第三百零二條第一項：
  私行拘禁或以其他非法方法，剝奪人之行動自由者，處五年以下有期徒刑、拘役或
  三百元以下罰金。
刑法第三百零五條：
  以加害生命、身體、自由、名譽、財產之事，恐嚇他人致生危害於安全者，處二年
  以下有期徒刑、拘役或三百元以下罰金。


司法院資訊處製作；財團法人民間司法改革基金會備份。
